【裁判字號】    97,訴,1430
【裁判日期】    980219
【裁判案由】    侵權行為損害賠償
【裁判全文】
臺灣士林地方法院民事判決              97年度訴字第1430號
原      告  甲○○
                        之1號.
訴訟代理人  陳純仁律師
被      告  丙○○
            丁○○
            乙○○
訴訟代理人  趙培宏律師
            邱任晟律師
上列當事人間侵權行為損害賠償事件，本院於民國98年2 月5 日
言詞辯論終結，判決如下：
    主  文
原告之訴及假執行之聲請均駁回。
訴訟費用由原告負擔。
    事  實  及  理  由
一、原告起訴主張：(一)原告於民國79年11月至84年11月30日間，
    任職於訴外人迪和企業管理顧問股份有限公司（以下簡稱迪
    和公司），擔任協理一職，負責新創事業規劃、營運計畫書
    撰寫、特定專題研究、高科技事業投資案評估、創投基金經
    營及策略規劃等事務。又訴外人中租投資股份有限公司（以
    下簡稱中租公司）為一創投公司，其於79年9 月26日與迪和
    公司簽訂創業投資委託經營契約（以下簡稱系爭契約），委
    託迪和公司之經營團隊代其經營管理，故中租公司於80年1
    月草創之初，即由原告代為擘劃及制訂各項運作模式典範，
    且初期投資對象亦為原告所建議辦理，中租公司因而獲得龐
    大之利益，依75年間修正公布之創業投資事業管理規則（已
    於90年間廢止），原告自得請求中租公司給付報酬。(二)又系
    爭契約第5 條約定，中租公司每年應將獲利之20% 支付予迪
    和公司。且依創投業界習慣，創投公司對於受其委託之經營
    管理團隊成員，除給予管理費用外，皆會給予獲利之20% 作
    為獎勵。再者，系爭契約具有利他契約之性質，且由創業投
    資事業管理規則之制訂過程及演變情形，可知系爭契約第5
    條中租公司應支付報酬之對象應為迪和公司之經理人，原告
    既為迪和公司之協理，屬公司經營團隊之高層，應得依系爭
    契約第5 條或創投習慣請求中租公司支付獎金或報酬。(三)被
    告丙○○、丁○○、乙○○既為中租公司之董事，均屬公司
    之負責人，原告前向中租公司請求給付上開獎金或報酬遭拒
    ，經原告以存證信函向中租公司催告後，被告仍未予置理。
    被告執行中租公司之業務，故意不支付業績獎金或報酬予原
    告，並致原告受有損害，渠等自應負連帶賠償之責。爰依民
    法第184 條第1 項、第148 條、公司法第23條第2 項規定請
    求等語；並聲明：(一)被告應連帶給付原告新台幣（下同）4,
    250,000 元及自起訴狀繕本送達翌日起至清償日止按年息5%
    計算之利息。(二)願供擔保，請准宣告假執行。
二、被告則以：(一)系爭契約為中租公司與迪和公司於79年9 月26
    日所簽定，原告為迪和公司所雇用之員工，與中租公司間並
    無任何契約關係，亦非系爭契約之當事人，自無直接請求中
    租公司給付報酬及獎金之權利。且簽約時被告均未擔任中租
    公司之董事，自不可能因執行職務致原告受有損害。(二)況本
    件原告並未舉證其受有如何之損害，其損害之發生與被告執
    行中租公司業務間亦難認相當因果關係，是原告之請求顯屬
    無據。退萬步言之，縱認本件原告有業績獎金及報酬之請求
    權，其亦應對迪和公司為請求，原告逕向被告起訴為追償，
    顯於法有違。且原告已於84年11月自迪和公司離職，則其請
    求權亦因罹於2 年之短期時效而消滅等語，資為抗辯；並聲
    明：原告之訴及假執行聲請均駁回。
三、兩造不爭執之事實：
(一)、原告於79年11月至84年11月30日任職於迪和公司，擔任協理
    一職。（存證信函暨回執，本院卷第19～22頁）
(二)、原告個人與中租公司並無直接之受僱關係。（存證信函暨回
    執，本院卷第19～22頁）
(三)、中租公司與迪和公司於79年9 月26日簽訂系爭契約，由中租
    公司委託迪和公司代為處理其資產之投資、轉讓及再投資業
    務。（創業投資委託經營契約，本院卷第37～41頁）
(四)、被告丙○○現為中租公司之董事兼董事長，被告丁○○、乙
    ○○現為中資投資公司之董事。（公司及分公司資料查詢表
    ，本院卷第17～18頁）
四、本件經依民事訴訟法第270 條之1 第1 項第3 款之規定整理
    並簡化爭點，兩造同意協議簡化後之爭點如下：(一)、被告是
    否對原告構成侵權行為？(1)系爭契約是否屬利他契約？原告
    得否得依系爭契約第5 條請求被告給付報酬？(2)原告得否依
    創業投資事業管理規則第13條第3 款請求被告給付報酬？(3)
    原告得否得依創投習慣請求被告給付報酬？(4)原告得否得依
    誠信原則請求被告給付報酬？(三)、原告得請求之損害賠償額
    為若干？(四)、被告抗辯原告主張侵權行為損害賠償已罹於時
    效，有無理由？茲論述如下：
(一)、原告主張中租公司投資績效係在92年至94年間因10年之投資
    結算期屆至，該公司處分原告當年所負責投資之股票，並加
    以結算後才顯現出來，時效應自原告於前開案件敗訴確定後
    ，於97年10月15日催告被告給付獎金或報酬時起算（19頁）
    等語，被告則抗辯2 年時效業已消滅云云，然公司負責人應
    忠實執行業務並盡善良管理人之注意義務，如有違反致公司
    受有損害者，負損害賠償責任。公司負責人對於公司業務之
    執行，如有違反法令致他人受有損害時，對他人應與公司負
    連帶賠償之責。為公司法第23條所明定。該條規定公司負責
    人與公司負連帶賠償責任，係基於法律之特別規定，並非侵
    權行為上之責任，故其請求權之消滅時效，應適用民法第12
    5 條之規定，核先敘明。
(二)、再公司法第23條第2 項所謂公司業務之執行，自係指公司負
    責人處理有關公司之事務，且必以公司負有賠償之責，始有
    公司負責人與公司負連帶賠償責任之可言。查原告曾於95年
    10 月 間以同一事實，對被告三人任職之中租公司提起給付
    報酬之訴，請求給付相同之金額，經本院以95年度訴字第11
    48號判決認定系爭契約非利他契約，原告不得依系爭契約第
    5 條請求中租公司給付獎金或報酬，且原告亦不得依創業投
    資事業管理規則第13條第3 款之規定請求中租公司給付獎金
    或報酬，復無證據證明創投業有給付管理顧問公司經理人獎
    金或報酬之習慣，而駁回原告之訴，並經台灣高等法院以96
    年度上字第670 號判決駁回原告之上訴，嗣原告不服上訴最
    高法院，亦經該院以96年度台上字第2895號裁定駁回確定，
    原告二度提起再審之訴，又為台灣高等法院分別以97年度再
    字第6 、36號判決駁回，業據本院調閱上開卷宗，查核無訛
    ，中租公司既經法院判決確定無庸對原告負給付獎金或報酬
    之義務，依前揭規定，被告三人自亦無須負此責任。
(三)、至原告雖以：伊在本件訴訟中所提出之原證13~21 、24~29
    號之證據與前開確定案件所提出者並不相同，本院可於本件
    訴訟中審酌，而不受前開確定判決拘束，且本院95年度訴字
    第1148號判決書所引用之中華民國創業投資商業同業公會之
    96年4 月10日（96）華創仕字第041001號函所指者，係90年
    5 月以後創投公司之習慣，非係之前經營團隊視同美國創投
    業合夥人之習慣，不能以此作為原告與中租公司間獎金核發
    之依據云云，但查中華民國創業投資商業同業公會之前函內
    容為：「國內近9 成的創投公司乃是採以委託某基金管理公
    司代為執行投資業務的模式經營，因此基金管理公司接受創
    投公司委託管理業務之初，雙方即協商簽署1 份委託經營管
    理合約，明定雙方委託管理的詳細內容，………因此，當執
    行管理成效顯著而有盈餘分配時，依簽訂合約內容，創投公
    司必須給付績效獎金予受託之基金管理公司，而非直接發予
    基金管理公司之經理人。」等語（前開卷第110 頁）；而原
    告所提之前述資料，為剪報、網頁、期刊、論文、公司登記
    等資料，內容無一提及「創投公司對於受其委託之經營管理
    團隊成員，除給予管理費用外，皆會給予獲利之20% 作為獎
    勵。」之習慣，自難證明90年5 月以前有原告所稱由創投公
    司直接將獎金或報酬發放予管理顧問公司個別成員之習慣。
    此外，原告復未能提出其他積極證據證明有前述習慣存在，
    其據此請求被告支付獎金報酬，自無可採。
(四)、原告又主張其依民法第148 條之規定為本件請求，即與前開
    確定案件請求之依據不同云云，但按民法第148 條規定：「
    權利之行使，不得違反公共利益，或以損害他人為主要目的
    。行使權利，履行義務，應依誠實及信用方法。」，是指享
    有權利或負有義務之當事人間應遵循誠實及信用之原則，行
    使權利，履行義務。查被告丙○○、丁○○於92年始分別擔
    任中租公司之董事長、董事，被告乙○○遲自94年才任該公
    司董事，且觀該公司歷年之章程亦無一有給付管理顧問公司
    經營團隊經理人獎金或報酬之義務，復有公司變更登記事項
    卡、章程（217~243 頁）可參，況前開案件已認定原告與中
    租公司間並無債權債務關係存在，故中租公司無給付獎金或
    報酬予原告之義務，是即無民法第148 條規定之適用，原告
    此部分主張，亦為無據。
五、綜上所述，原告依民法第184 條第1 項、第148 條、公司法
    第23條第2 之規定，請求被告連帶賠償如聲明所示之本金及
    利息，為無理由，應予駁回，其假執行之聲請亦失所附麗，
    併予駁回。
六、據上論結，原告之訴為無理由，依民事訴訟法第第78條，判
    決如主文。
中    華    民    國    98    年    2     月    19    日
                  民事第一庭  法  官  黃小瑩
以上正本證明與原本無異。
如對本判決上訴，應於判決送達後20日內向本院提出上訴狀。
中    華    民    國    98    年    2     月    19    日
                              書記官  陳鳳嬌


司法院資訊處製作；財團法人民間司法改革基金會備份。
